【裁判字號】    97,消債更,428
【裁判日期】    980604
【裁判案由】    更生程序
【裁判全文】
臺灣嘉義地方法院民事裁定           97年度消債更字第428號
聲  請  人  甲○○
代  理  人  吳聰億律師
上列當事人聲請消費者債務清理事件，本院裁定如下：
    主  文
債務人甲○○自中華民國九十八年六月四日十二時起開始更生程
序。
命司法事務官進行本件更生程序。
    理  由
一、按債務人不能清償債務或有不能清償之虞者，得依本條例所
    定更生或清算程序，清理其債務。法院開始更生程序之裁定
    ，應載明其年、月、日、時，並即時發生效力。次按法院裁
    定開始更生或清算程序後，得命司法事務官進行更生或清算
    程序，必要時得選任律師、會計師或其他適當之自然人或法
    人一人為監督人或管理人。消費者債務清理條例第3條、第
    45條第1項、第16條第1項分別定有明文。
二、本件債務人主張：其有不能清償債務之情事，於消費者債務
    清理條例施行後，依金融主管機關協調成立之中華民國銀行
    公會會員辦理消費金融案件無擔保債務協商機制與最大債權
    銀行台新商業銀行股份有限公司（以下稱「台新銀行」）進
    行協商，惟因無法接受台新銀行所提出之還款條件，致協商
    不成立。債務人之配偶黃亦瑩於民國86年辦理購屋貸款500
    萬元，由債務人擔任連帶保證人，後因無力支付貸款，不得
    已以債養債。債務人每月收入約48,000元，業由元大商業銀
    行股份有限公司（以下稱「元大銀行」）聲請強制執行扣薪
    12,000 元，配偶每月薪資所得約2萬元，亦要支付生活費及
    繳卡債，應付債務心力交瘁，且其無擔保或無優先權之債務
    總額未逾1,200萬元，復未經法院裁定開始清算程序或宣告
    破產，爰向本院聲請更生等語。
三、經查：
(一)、債務人於97年9月17日依中華民國銀行公會會員辦理消費金
    融案件無擔保債務協商機制與最大債權銀行即台新銀行就債
    權額1,160,318元進行協商，台新銀行提出60 期，利率6%，
    每月償還22,433元之清償方案，惟債務人要求需將元大銀行
    保證債務納入協商範圍，含該筆債務每月僅能清償14,000元
    致協商不成立等情，有前置協商不成立通知書、台新銀行98
    年4月10日台新債協98法字第70077號函在卷可稽。
(二)、債務人每月薪資約48,000元乙節，業經聲請人於本院98年4
    月28日調查時陳述明確，並有前置協商收入切結書在卷可查
    ，自堪信為真實。
(三)、聲請人主張每月家庭生活必要支出為：房租6,500元、水電
    、瓦斯、電話費4,000元、子女教育費6,500元、保險費8,00
    0 元、膳食費（含債務人及配偶、子女）14,000元、通勤油
    費6,000元、日常用品3,000元，合計48,000元，債務人負擔
    其中30,000元云云，惟查：
１、按消費者債務清理條例之立法目的，乃在使陷於經濟上困境
    之消費者，得藉由更生或清算程序，清理債務，以妥適調整
    其與債權人之權利義務關係，並非幫助債務人保持其舊有之
    生活水平，故債務人果有不能清償債務或有不能清償之虞等
    情事，其生活程度自應受相當之限制，以維持一般人最低生
    活水平所需為準，否則對債權人即屬不公，應先敘明。
２、債務人固主張每月生活必要支出為30,000元（含2名子女之
    扶養費），惟未能提出全部基本生活開銷憑證，尚難遽認其
    主張為真實。
３、本院考量生活費用支出單據之收集本屬不易，且參酌內政部
    於96年9月6日以台內社字第0960139439號公告之97年度臺灣
    省低收入戶最低生活費，每人每月9,829元，係按照政府公
    布最近1年平均每人消費支出（包含食品費、衣著鞋襪費、
    房租水電費、家居管理費、醫療保健費、交通通訊費、娛樂
    教育費及雜項支出）60％訂定，已足以維持個人基本生存，
    認聲請人及受扶養子女之每人每月必要生活費用（包含食、
    衣、住、行、強制性保險等）應以上開數額即9, 829元為上
    限，是聲請人每月必要支出（含子女扶養費）應以此額度為
    限，超逾上開額度者，即非屬必要。又債務人與配偶共同扶
    養2名子女，債務人應負擔每名子女扶養義務為2分之1，則
    依上開標準計算聲請人每月所需負擔生活必要支出應為19,
    658元（計算式：9,829*(1+1/2+1/2 =19,658元）。
(四)、又債務人主張目前因配偶房屋貸款之保證債務，每月遭元大
    銀行強制執行扣薪12,000元乙節，經本院向元大銀行函詢，
    該行以98年5月20日民事呈報狀覆稱：本件自90年3月3日以
    本院88年執字第5745號扣押債務人薪津至今，從90年7月4日
    每月收取11,970元，共90月，再加上20,000元，共收取
    1,097,300元，目前債務餘欠本金2,316,572元，暨自89年11
    月20日起至清償日止按年息百分之8.34計算之利息，及自89
    年12月21日起至清償日止，逾期在6個月以內者按上開利率
    百分之10，逾期超過6個月者，按上開利率百分之20計算之
    違約金等語，並有狀附放款往來交易明細表、本院嘉院昭民
    執速字第5745號執行命令在卷可參，是聲請人每月遭元大銀
    行扣薪之金額應為11,970元。
(五)、債務人每月收入48,000元扣除元大銀行強制執行扣薪11,970
    元及最低生活必要支出19,658元後，僅剩餘16,372元，已無
    法依最大債權銀行提出之協商金額每月22,433元為清償，是
    債務人主張其有不能清償之情事，可以採信。
四、此外，本件又查無債務人有消費者債務清理條例第6條第3項
    、第8條或第46條各款所定駁回更生聲請之事由存在，則債
    務人聲請更生，與法尚無不符，應予准許。並依前揭規定，
    命司法事務官進行本件更生程序，爰裁定如主文。
中    華    民    國    98    年    6    月    4    日
              民事第二庭    法      官  洪嘉蘭
上為正本係照原本作成
本件不得抗告
本裁定已於民國98年6月4日12時公告。
中    華    民    國    98    年    6    月    4    日
                            書  記  官  陳昭煌


司法院資訊處製作；財團法人民間司法改革基金會備份。
